【裁判字號】    95,交上易,6
【裁判日期】    950330
【裁判案由】    過失致死
【裁判全文】
臺灣高等法院刑事判決                 95年度交上易字第6號
上  訴  人  台灣台北地方法院檢察署檢察官
上  訴  人
即  被  告  甲○○
選任辯護人  張振興律師
上列上訴人因被告過失致死案件，不服臺灣臺北地方法院94年度
交易字第455號，中華民國94年11月30日第一審判決（起訴案號
：臺灣臺北地方法院檢察署93年度偵字第15116 號），提起上訴
，本院判決如下：
    主  文
上訴駁回。
    事  實
一、甲○○明知無駕駛執照之人不得駕駛汽車，且己並未持有汽
    車之駕駛執照，竟仍於民國九十三年八月二十四日上午，無
    照駕駛車牌號碼為ＣＭ—六九五二號自用小客車，由東往西
    沿臺北縣深坑鄉○○路往臺北方向行駛。於當日上午七時二
    分行經臺北縣深坑鄉○○路○段二十五巷與文山路口時，原
    應注意車前狀況，隨時採取必要之安全措施，且行車速度應
    依該屬郊外道路路段之速限（即不得超過每小時六十公里）
    ，而當時雖飄細雨，然有日間自然光線，路面鋪裝柏油、無
    缺陷，且無障礙物，視距亦屬良好，當時又無不能注意之情
    事，竟以時速八十公里以上之速度超速行駛，適有丙○○駕
    駛車牌號碼為ＤＯＩ－六六一號輕型機車後並附載其妻丁○○○，沿臺北縣深坑鄉○○路○段二十五巷由北往南方向行
    駛至上揭路口，違反行車管制號誌闖越紅燈欲左轉文山路。
    甲○○因前述疏未注意車前狀況並因超速而煞車不及，其所
    駕駛之上開自小客車車頭撞擊丙○○所駕駛之輕型機車左側
    車身，致丙○○及丁○○○人車倒地，造成丁○○○頭受有
    頭顱骨骨折、第四胸椎骨折、左脛骨、腓骨骨折等傷害，並
    於送至臺北市萬芳醫院前即死亡；另丙○○受有外傷性硬腦
    膜下腔出血，右側血胸、右側鎖骨骨折等傷害，經送臺北市
    萬芳醫院急救後，延至當日十四時四十五分許，仍不治死亡
    。甲○○於肇事後，即委請行經肇事地點之林來興報警後留
    在現場，並於警前往處理時當場承認為肇事者，自首並接受
    裁判。
二、案經被害人丙○○、丁○○○之子乙○○訴由臺北縣政府警
    察局新店分局報告臺灣臺北地方法院檢察署檢察官偵查起訴
    。
    理    由
一、訊據被告甲○○對於其並未持有汽車駕駛執照，且於本件事
    發之際未注意車前狀況等情固均承認，惟矢口否認有超速之
    過失行為，辯稱其並未注意車速，不曉得有無超速云云。經
    查，被告並未持有汽車駕駛執照，仍於九十三年八月二十四
    日上午，無照駕駛車牌號碼為ＣＭ—六九五二號自用小客車
    ，由東往西沿臺北縣深坑鄉○○路往臺北方向行駛，並於當
    日上午七時二分行經臺北縣深坑鄉○○路○段二十五巷與文
    山路口時，原應注意車前狀況，隨時採取必要之安全措施而
    當時雖飄細雨，然有日間自然光線，路面鋪裝柏油、無缺陷
    ，且無障礙物，視距亦屬良好，當時又無不能注意之情事，
    竟仍疏於注意，與違反行車管制號誌闖越紅燈欲左轉文山路
    由被害人丙○○所駕駛並附載被害人即丙○○之妻丁○○○
    之車牌號碼為ＤＯＩ－六六一號輕型機車在該處發生車禍，
    致被害人二人人車倒地，並造成被害人丁○○○頭受有頭顱
    骨骨折、第四胸椎骨折、左脛骨、腓骨骨折等傷害，並於送
    至醫院前即死亡；另被害人丙○○受有外傷性硬腦膜下腔出
    血，右側血胸、右側鎖骨骨折等傷害，經送醫後仍不治死亡
    等情，業據證人即現場目睹之林來興證述明確（見臺灣臺北
    地方法院檢察署九十三年度偵字第一五一一六號卷第十二頁
    ），復有現場照片十四幀、道路交通事故現場圖、道路交通
    事故調查報告表、道路交通事故當事人登記聯單各一份及診
    斷證明書二份暨相驗屍體證明書、被害人二人之驗斷書、舉
    發違反道路交通管理是件通知單在卷可稽（分見同上偵卷第
    十六頁至第二十九頁、同署九十三年度相字第五三二號卷第
    四十三頁、第五十二頁至第六十四頁、第五十頁至第五十一
    頁），而被告無照駕駛之事實，除有其遭警舉發無照駕駛之
    上開違反道路交通管理事件通知單外，亦經原審職權上網查
    詢公路監理機關電子閘門系統無誤，有電腦畫面列印資料一
    紙附於原審卷可稽，被告對此亦予承認（見原審九十四年十
    一月二十三日審判筆錄第二頁至第三頁），此情已足認定；
    又本件被告於事發之時，係以超過時速八十公里以上之速度
    超速行駛一情，業據檢察官於偵查中檢附現場光碟片並送至
    具有專業交通鑑定能力之中央警察大學以事故現場重建及事
    故碰撞過程重建之方式鑑定無誤，此有該鑑定書一份在卷可
    稽（見同上偵卷第五十七頁至第七十七頁），足認被告確實
    有超速行駛之情，其所辯並未注意車速，不曉得有無超速云
    云，並不足採。又本件被害人二人既因被告之過失行為導致
    發生死亡之結果，已如前述，是被告之過失行為與被害人二
    人之死亡結果間亦有相當因果關係，此情同足認定。從而本
    件事證明確，被告犯行已堪認定。
二、按汽車行駛時，駕駛人應注意車前狀況，並隨時採取必要之
    安全措施，道路交通安全規則第九十四條第三項定有明文。
    核被告所為，係犯刑法第二百七十六條第一項過失致人於死
    罪。被告一過失行為同時造成被害人丙○○、丁○○○二人
    發生死亡之結果，觸犯二過失致人於死罪名，為想像競合犯
    ，應依刑法第五十五條前段之規定，從一重過失致人於死罪
    處斷。被告無駕駛執照而駕駛汽車，因而致人死亡，應依道
    路交通管理處罰條例第八十六條第一項之規定，加重其刑；
    被告於肇事後，即委請行經肇事地點之林來興報警，並於警
    前往處理時當場承認為肇事者，業據證人林來興證述明確，
    復有道路交通事故肇事人自首情形紀錄表一份在卷可稽（分
    見同上偵卷第十二頁至第十四頁、第三十一頁），被告於犯
    罪未發覺前，自首並接受裁判，符合自首之規定，應依刑法
    第六十二條前段之規定，減輕其刑，並與前述無照駕駛加重
    部分，依刑法第七十一條第一項之規定，先加後減之。原審
    認被告事證明確，依道路交通管理處罰條例第八十六條第一
    項，刑法第二百七十六條第一項、第五十五條、第六十二條
    前段，罰金罰鍰提高標準條例第一條前段，並審酌因被告之
    過失導致被害人二人死亡，其犯罪所生情節甚為重大、其過
    失之程度及其他一切情狀，量處被告有期徒刑十月。經核認
    事用法，均無不當，量刑亦屬妥適。被告上訴認原審量刑過
    重，核無理由。檢察官上訴意旨以：被告除無照駕駛外，又
    疏未注意車前狀況，且超速行駛，並違反行車管制號誌闖越
    紅燈行駛等多重駕車過失行為，致生本件被害人丙○○及其
    妻丁○○○死亡之結果。再者，被告對於上開多重駕車過失
    行為，從偵查至審判程序多所否認，犯後態度並非良好。此
    外，被害人家屬乙○○及陳麗美兄妹，因被告之過失行為而
    同時失去雙親，仍強忍悲痛，以極為理性之心情面對該不幸
    事件，僅對被告要求賠償新台幣150 萬元之喪葬費，被告卻
    未盡其所能努力與之達成和解。故原審僅判處被告有期徒刑
    十月，量刑顯屬過輕云云。查本件車禍係被害人違反行車管
    制號誌闖越紅燈行駛，並非被告闖紅燈，檢察官上訴認原審
    量刑過輕，亦為無理由，均應予駁回。
據上論斷，應依刑事訴訟法第368條，判決如主文。
本案經檢察官蔡薰慧到庭執行職務。
中    華    民    國    95    年    3     月    30    日
                  刑事第十二庭  審判長法  官  蔡永昌
                                      法  官  施俊堯
                                      法  官  張正亞
以上正本證明與原本無異。
不得上訴。
                                      書記官  鄭信昱
中    華    民    國    95    年    3     月    30    日
附錄：本案論罪科刑法條全文
中華民國刑法第276條第1項
因過失致人於死者，處 2 年以下有期徒刑、拘役或 2 千元以下
罰金。
從事業務之人，因業務上之過失犯前項之罪者，處 5 年以下有期
徒刑或拘役，得併科 3 千元以下罰金。


司法院資訊處製作；財團法人民間司法改革基金會備份。
